【裁判字號】    90,台上,2296
【裁判日期】    900419
【裁判案由】    煙毒
【裁判全文】
最高法院刑事判決                                九十年度台上字第二二九六號
    上   訴   人  台灣高等法院高雄分院檢察署檢察官
    上訴人即被告  甲○○
右上訴人等因被告煙毒案件，不服台灣高等法院高雄分院中華民國八十八年二月十二
日第二審判決（八十七年度上訴第二二五四號，起訴案號：台灣高雄地方法院檢察署
八十六年度偵字第二六五二六號），提起上訴，本院判決如左：
    主  文
原判決關於甲○○部分撤銷，發回台灣高等法院高雄分院。
    理  由
本件原判決認定簡志成因施用毒品經警查獲，供出正準備向上訴人即被告甲○○購買
毒品海洛因，乃在警方授意下，於民國八十六年十一月六日晚上，以被告之呼叫器聯
絡購買海洛因。被告遂基於營利之犯意，雙方約定在高雄市○○路與仁智街口交易；
迨同月七日零時三十分許，被告依約前往該處，由簡志成交付新台幣（下同）二千元
予被告，作為購買海洛因之價款，被告收受該款後將之放入口袋中，並向簡志成稱將
交付海洛因，為警當場逮獲，致未得逞等情。因而撤銷第一審關於諭知被告無罪部分
之判決，改判論處被告販賣毒品未遂罪刑。固非無見。
惟查：(一)販賣毒品罪不以販入後復行賣出為成立要件，祗須以營利為目的，將毒品販
入或賣出，有一於此，即告成立。倘非以營利為目的而販入，或因其他原因而持有，
嗣起意售賣牟利，尚未著手售賣前即被查獲，則應成立意圖販賣而持有毒品罪。至如
非以營利為目的而販入，或因其他原因而持有，嗣亦無售賣之意思，乃警員利用他人
假裝購買而誘出，伺機逮捕；因其原無售賣之意思，該他人亦無購買之真意，雙方均
無真正買賣毒品之合意，則僅成立持有毒品罪。原判決認定簡志成在警方授意下，假
裝向被告購買海洛因，而於被告收受買賣價金，並對簡志成稱將交付海洛因時，為警
逮獲等情。其理由僅謂被告於簡志成表示欲購買海洛因時，即同意售賣，顯有營利之
意思，應成立販賣毒品罪；又簡志成乃因協助警方辦案，向被告佯為購買海洛因，事
實上不能完成買賣行為，應屬未遂（見原判決第四面第二十行至第五面第八行）。但
對於被告有無持有海洛因﹖其持有之原因為何？是否自始即以營利之目的而販入，或
嗣後始行起意售賣？甚或始終並無販賣之意思，乃因警員之誘捕而為之？則未明白認
定，並敘明其憑以認定之證據及理由，遽依修正前肅清煙毒條例第五條第一項規定，
論以販賣毒品未遂罪，自不足為判斷其適用法律正當與否之依據。(二)原判決理由謂前
開事實，業據被告於警訊時供承不諱，警方復無刑求等不當取供之情事，是被告坦承
犯行之警訊筆錄，應堪採信（見原判決第三面第二行至第六行）。但經核警訊筆錄，
被告供稱：「八十六年十一月七日零時三十分許在本市○○路與仁智街口欲販售毒品
給簡志成，當場為埋伏員警查獲」、「（查獲之二千元）是簡志成向我購買毒品交給
我的，但我還沒有把毒品海洛因交給他」；復接續稱：「我沒有販賣毒品給簡志成，
我只是替簡志成調貨，再從中留下一點毒品來自己吸食，我一共替簡志成調貨有四、
五次。」、「我沒有販售給他，都是簡志成拜託我替他向別人購買。」等語（見警局
卷第五頁正、反面）。其於警訊連續陳述時，對於有無售賣海洛因予簡志成，前後反
覆不一，並非盡皆坦承不諱。而證人即製作筆錄之警員林楓振就原審訊問：「甲○○
有承認賣海洛因給簡志成？（提示筆錄並告以要旨）」乙節時，則證稱：「沒承認」
（見原審卷第六十六頁反面、第六十七頁）。從而被告在警訊中究竟有無承認售賣海
洛因予簡志成？該筆錄是否實在？被告何以有如此歧異之供述？尚有根究明白之必要
。又原判決既認被告與簡志成「雙方約定在高雄市○○路與仁智街口交易」，何以僅
在被告身上查獲簡志成交付之二千元，而被告則僅「對簡志成稱將交付毒品海洛因」
，卻未查獲其「交易」之海洛因？實情如何亦欠明瞭，併應深入調查，以期發現真實
。檢察官及被告上訴意旨分別指摘原判決關於被告部分違背法令，尚非全無理由，應
認此部分之原判決有撤銷發回更審之原因。再，原判決關於被告不另為無罪諭知之部
分，基於審判不可分原則，應一併發回。
據上論結，應依刑事訴訟法第三百九十七條、第四百零一條，判決如主文。
中      華      民      國     九十     年      四      月     十九     日
                              最高法院刑事第五庭
                                  審判長法官  紀  俊  乾
                                        法官  黃  正  興
                                        法官  陳  東  誥
                                        法官  張  春  福
                                        法官  韓  金  秀
      右正本證明與原本無異
                                              書  記  官
中      華      民      國     九十     年      四      月    二十三    日


司法院資訊處製作；財團法人民間司法改革基金會備份。
